臺灣高雄地方法院刑事判決　　　　　　　　　　　　八十九年度交訴字第一九五號
　　公　訴　人　臺灣高雄地方法院檢察署檢察官
　　被　　　告　丁○○
右列被告因業務過失致死案件，經檢察官提起公訴（八十九年度偵字第一二○二九號
），本院判決如左：
    主  文
丁○○無罪。
    事  實
一、公訴意旨略以：被告丁○○於民國八十九年五月二十六日十二時五十五分許，駕
    駛車牌號碼Ｋ六─九三六號大貨車，沿高雄縣旗山鎮○○路○段三九八巷狹窄之
    產業道路時，由東往西方向行駛時，應注意與併行車輛保持適當安全距離，且依
    當時之情形，又無不能注意之情形，竟疏於注意及此，致所駕駛大貨車擦撞陳卯
    綢所騎乘車牌號碼ＷＡＬ─二二七號機車，使陳卯綢人車倒地，恥骨遭大貨車撞
    擊而受有粉碎性骨折、腹腔內出血之傷害，經送醫急救，延至八十九年五月二十
    六日晚上十時二十分許不治死亡，因認被告涉犯刑法第二百七十六條第二項業務
    過失致人於死罪云云。
二、按犯罪事實，應依證據認定之，無證據不得推定其犯罪事實；又不能證明被告犯
    罪者，應諭知無罪之判決，刑事訴訟法第一百五十四條、第三百零一條第一項分
    別定有明文。次按刑事訴訟法上所謂認定犯罪事實之證據，係指足以認定被告確
    有犯罪行為之積極證據而言，該項證據自須適合於被告犯罪事實之認定，始得採
    為斷罪資料。如未能發現相當證據，或證據不足以證明，自不能以推測或擬制之
    方法，以為裁判之基礎。又刑事訴訟上證明之資料，無論其為直接或間接證據，
    均須達於通常一般之人均不致有所懷疑，而得確信其為真實之程度，始得據為有
    罪之認定，若其關於被告是否犯罪之證明未能達此程度，而有合理性懷疑之存在
    ，致使無從形成有罪之確信，根據「罪證有疑，利於被告」之證據法則，即不得
    遽為不利被告之認定，此分別有最高法院二十九年度上字第三一○五號、四十年
    度臺上字第八六號、七十六年度臺上字第四九八六號判例可資參照。且認定犯罪
    事實所憑之證據，雖不以直接證據為限，間接證據亦包括在內；然而無論直接或
    間接證據，其為訴訟上之證明，須於通常一般之人均不致有所懷疑，而得確信其
    為真實之程度者，始得據為有罪之認定，倘其證明尚未達到此一程度，而有合理
    之懷疑存在時，事實審法院復已就其心證上理由予以闡述，敘明其如何無從為有
    罪之確信，因而為無罪之判決，尚不得任意指為違法，亦有最高法院七十六年度
    台上字第四九八六號判例可供參照。
三、公訴意旨認被告涉犯刑法第二百七十六條第二項業務過失致人於死罪嫌，無非係
    以被害人陳卯綢遭被告駕駛之大貨車強力衝撞致受有恥骨受有粉碎性骨折傷，且
    被害人陳卯綢確因本件交通事故死亡，亦經臺灣高雄地方法院檢察署檢察官督同
    法醫師相驗屬實，製有勘驗筆錄、相驗屍體證明書及驗斷書、現場勘驗筆錄可稽
    ，並有道路交通事故調查報告表及現場照片及台灣省高屏澎區車輛行車事故鑑定
    委員會及台灣省車輛行車事故覆議鑑定委員會鑑定意見書可憑，為主要論據。惟
    訊據被告堅決否認有何業務過失致人於死犯行，辯稱：肇事地係一彎道，伊車速
    很慢，駕車行經肇事地點時，並未見前方或右方有任何車輛，亦未擦撞到車輛，
    是被害人從伊後面要超車，因路面變窄無法超越而滑倒在大貨車前，伊未擦撞到
    被害人等語。經查：
  (一)依臺灣高雄地方法院檢察署檢察官督同法醫師相驗被害人陳卯綢屍體所製作之相
    驗屍體證明書、驗斷書均記載，被害人係因腹腔內出血、兩側恥骨骨折（粉碎性
    ）致死，且於勘驗筆錄第三點記載「據法醫師相驗死因為車禍兩側恥股骨折腹腔
    內出血致死（據法醫師推測係被大貨車撞及倒地所致）」，惟本院依職權函詢重
    安醫院被害人因本件車禍送至該院急救時之意識及所受傷害結果為：「被害人於
    八十九年五月二十六日下午一時三十分送至該院急診救治時，意識清楚，主訴右
    髖部腫痛，下腹部疼痛，無法行動，經Ｘ光及超音波檢查顯示，有左、右側恥骨
    骨折及後腹腔血腫之傷害，且左、右側之恥骨骨折為閉鎖性骨折，此種骨折無須
    經輾壓，只需外力重擊即可能造成」等語，此有重安醫院九十年九月二十四日函
    在卷可憑，參以被害人母親甲○○於本院調查中具結證稱：伊女兒只有說是下雨
    滑倒，骨盆受傷，骨盆沒有粉碎等語（見本院九十年五月九日訊問筆錄），被害
    人配偶乙○○於本院調查時供稱：被害人送醫時意識清楚，她說是要趕去工廠上
    班時，因下西北雨，雨很大而滑倒，沒有提及是被大貨車擦撞或輾過，法醫勘驗
    屍體時伊有在場，被害人當時所穿之牛仔褲並沒有沒有輾過之痕跡等語（見九十
    年十二月十二日筆錄），且被告所駕駛之車牌Ｋ六─九三六號大貨車亦未發現有
    擦撞痕跡，業經檢察官勘驗明確並製有勘驗筆錄附在偵查卷可憑，是被害人所受
    之恥骨閉鎖性骨折是否係被害人天雨趕路不慎而自行滑倒所致，已非無疑。
  (二)本件車禍係發生在高雄縣旗山鎮○○路○段三九八巷旁之產業道路，車禍發生前
    ，被告與被害人分別駕駛大貨車與機車沿產業道路由南往北方向行駛，而該產業
    道路係一路面寬窄不一之彎道，該道路入口處雖有六˙一公尺寬，惟以彎道左側
    水溝旁之第二棵椰子樹為基準，該路面卻僅有三˙二公尺寬，而後才又漸寬為四
    ˙七公尺，至本件車禍事故地路面又再縮減為四˙三公尺，且該道路右側為植有
    椰子樹並設有鐵網之漁塭，左側為水溝，此經本院勘驗現場明確並製有勘驗筆錄
    、現場照片可憑，而被告所駕駛之車牌Ｋ六─九六三號大貨車寬二˙五公尺（不
    含左、右後視鏡寬），此有汽車新領牌照登記書乙紙在卷可佐，被害人所騎乘之
    機車手把寬○˙七公尺（見本院勘驗筆錄），以該產業道路彎道處僅有三˙二公
    尺之寬度，實不容被告駕駛之大貨車與被害人騎乘之機車併行甚明。且於本院勘
    驗現場時，洽有車牌ＷＩ─九九一號、寬二˙四六公尺之大貨車（該車寬度比被
    告之大貨車窄）行經該處，該車牌ＷＩ─九九一號大貨車進入彎道時，幾乎佔據
    全部路面，其他車輛無法通行，且因路面狹窄及彎道之故，行車速度非常緩慢，
    迨行至四˙七公尺寬之路面時，方有空間供其他車輛行駛，此亦有本院勘驗筆錄
    及照片可佐，是被告迭於警訊中供稱：陳卯綢騎乙部ＷＡＬ─二七七號輕機車從
    我駕駛的大貨車後面超車，因當時下雨，陳卯綢不慎自行滑倒，右邊骨盆受傷等
    語（見相驗卷第三頁）；在偵查中供稱：我沒有撞到被害人，我們是同方向行駛
    ，她由我車後超車，滑倒時叫了一聲，我才煞車，並下車叫人幫忙送醫（見相驗
    卷第十一頁）；於審理中供稱：當時下雨，被害人從我後面要超我的車，因路面
    變窄無法超過去，才自己跌倒，我沒有撞到被害人等語（見八十九年十一月十四
    日訊問筆錄），應非虛妄。
  (三)又細繹警製道路交通事故調查報告表及車禍現場照片所示，本件車禍發生後，被
    告駕駛之大貨車停在該產業道路中間，被害人之機車斜倒在被告大貨車右側，機
    車前車輪緊靠路旁鐵網，機車後車輪在大貨車右前車輪旁，機車後方路面邊緣之
    泥土上留有一條清晰之輪胎痕（見警卷第八頁所附照片），且該產業道路路面潮
    濕並有積水等情，及證人丙○○警員於本院中具結證稱：肇事路段有點彎，路面
    比較窄，且當天下大雨，伊從現場機車之車輪胎痕研判，被害人是從被告後面超
    車，快到被告車頭時被害人機車滑倒等語（見九百八十九年十一月十四日訊問筆
    錄），被害人母親及配偶之前開證詞研判，顯見本件車禍應係被害人騎乘機車自
    被告後方行至肇事地點前，沿路面右側欲超越被告之大貨車時，因路面縮減、天
    雨路滑而不慎滑倒所肇致。
  (四)按汽車（依道路交通安全規則第二條第一款、第三條第六款規定，機車係屬道路
    交通管理處罰條例及該條例第九十二條授權制定之道路交通安全規則所規定之「
    汽車」之一種）在同一車道行駛時，除超越前車外，後車與前車之間應保持隨時
    可煞停之距離；又汽車行駛時，駕駛人應注意車前狀況及兩車併行之間隔，並隨
    時採取必要之安全措施，為道路交通安全規則第九十四條第一項及第三項所明文
    。而所謂駕駛人應注意車前狀況，並隨時採取必要之安全措施，係指駕駛人在道
    路環境存有變異，道路上裝置有提醒用路人注意路況之交通控制設施（號誌、標
    誌、標線）下，駕駛人應注意路況變化，避免因為煞車不及，撞及煞車距離以外
    的事物。換言之，在合理反應時間下，駕駛人無法避免撞及煞車距離外（反應距
    離外）的事物，駕駛人若仍撞及，便是未注意安全狀況並未隨時採取必要的安全
    措施。至安全間隔係指兩車併行時，車與車間必須保持適當間隔以避免同向間之
    擦撞，因此當後車在超越前車時，必須注意前車動向，避免因為前車突然左右移
    動而擦撞前車，如為因為超車發生擦撞，不管是後車擦撞前車，還是前車偏移以
    致擦撞後車，主要責任均屬於超車具有主動權的一方。而本件車禍之發生，既係
    被害人騎乘機車欲超越被告所駕駛之大貨車，則被害人之機車於超越被告之時，
    應係由欲超車之被害人注意前車動態，如認被告必需在右後側之被害人機車靠近
    車身時，尚須隨時注意車後機車狀態以為應對，並即靠向左側車道行駛，以隨時
    保持與超車之被害人機車之併行間隔，顯與前開道路安全規則之規定相悖。是公
    訴人及台灣省高屏澎區車輛行車事故鑑定委員會八十九年六月三十日高屏澎鑑字
    第八九○八九五號函之鑑定意見、台灣省車輛行車事故覆議委員會八十九年八月
    十六日府覆議字第八九一二六四號函之覆議意見均認為，被告與被害人未注意併
    行間隔，同為肇事原因，均疏未斟酌被害人自被告右後方超車乙節及上開交通常
    規，未及周延，尚難遽此採為不利被告之認定。
四、綜上，本案尚未達於通常一般之人均不致有所懷疑，得確信其為真實之程度，而
    有合理性懷疑之存在，本院無從形成有罪之確信。此外，復查無其他積極證據足
    資認定被告涉有業務過失致死罪嫌，既不能證明被告犯罪，根據「罪證有疑，利
    於被告」之證據法則，依法應為無罪之諭知。
五、據上論斷，應依刑事訴訟法第三百零一條第一項，判決如主文。
本案經檢察官郭麗娟到庭執行職務。
中      華      民      國    九十一    年      一      月     十七     日
                              臺灣高雄地方法院刑事第四庭
                                  法  官  廖  純  卿
右正本證明與原本無異。
如不服本判決，應於判決送達後十日內，向本院提出上訴狀。
                                  書記官  林  孝  聰
中    華    民    國      九十一      年      一      月      十八      日
